【裁判字號】    89,重訴,7
【裁判日期】    890717
【裁判案由】    殺人
【裁判全文】
臺灣板橋地方法院刑事判決                            八十九年度重訴字第七號
    公  訴  人  臺灣板橋地方法院檢察署檢察官
    被      告  戊○○
    選任辯護人  朱俊雄
                林春金
                蘇癸旨
右列被告因殺人案件，經檢察官提起公訴（八十九年度偵字第一０三四號），甲○判
決如左：
    主  文
戊○○服用酒類不能安全駕駛動力交通工具而駕駛，處有期徒刑陸月。又因過失致人
於死，處有期徒刑壹年捌月。應執行有期徒刑貳年。
    事  實
一、戊○○明知汽車駕駛人服用酒類後，其吐氣所含酒精成份超過每公升零點二五毫
    克以上，已達酒醉程度，本即不得駕車，竟於民國八十八年十二月七日晚間九時
    許，在臺北縣板橋市○○○路、實踐路口之「歡唱」卡拉ＯＫ店內，飲用高梁酒
    至翌日凌晨四時許，已處於不能安全駕駛動力交通工具之狀態，仍駕駛其所有Ｑ
    Ｎ－八二五二號自用小客車，沿臺北縣中和市○○路由板橋往永和方向行駛，原
    應注意在市區道路行車速度不得超過時速四十公里，而依當時天候、路況良好等
    情形，並無不能注意之情事，猶貿然以時速近一百公里之速度超速疾馳，旋行至
    中和市○○路○段路幅微彎路段，因酒醉失控及超速行駛，致所駕ＱＮ－八二五
    二號自用小客車，煞避不及先擦撞路旁鐵架，繼行進約六十公尺即自中和市○○
    路○段四十一號台新停車場起往永和市方向約十一點三公尺處，再衝撞同向沿中
    山路路緣行走之行人謝作雲，繼擦撞路緣樹幹、水泥，並追撞同向由丙○○所騎
    乘ＲＣＤ─七八二號之機車，該機車經撞擊後卡在戊○○所駕ＱＮ－八二五二號
    自用小客車前繼續推行前進，旋ＱＮ－八二五二號自用小客車在原地打轉，再撞
    擊停於路旁自小客車後，往內側車道移動，經撞及安全島始告停止，致謝作雲全
    身碎裂，上半身掉入至戊○○所駕ＱＮ－八二五二號自用小客車內，其餘屍塊四
    處散落，全身多處外傷、骨折、顱內胸內出血、併血胸、氣胸，當場死亡；丙○
    ○則受有右脛、腓開放性骨折等傷害（丙○○過失傷害部分業據撤回告訴，詳如
    後述）。嗣戊○○經警送亞東紀念醫院抽血測試其酒精成份，血液酒精濃度為九
    六ＭＧ／ＤＬ（經換算呼氣值為０‧四八ＭＧ／Ｌ即０．四八毫克）。
二、案經臺北縣警察局中和分局報請臺灣板橋地方法院檢察署檢察官相驗及謝作雲之
    子己○○訴請同署檢察官偵查起訴。
    理  由
一、訊據被告戊○○對於右揭時地因酒醉超速駕車失控，不慎撞及被害人謝作雲致死
    之事實坦承不諱，核與告訴人丙○○之指訴、現場目擊證人丁○○、乙○○證述
    之情節相符，並有道路交通事故調查報告表、肇事現場圖各一紙及現場照片十四
    幀附卷可稽，復經甲○勘驗屬實，製有勘驗筆錄在卷可按。另被害人謝作雲確因
    本件車禍全身多處外傷、骨折、顱內胸內出血、併血胸、氣胸，當場死亡等情，
    亦經臺灣板橋地方法院檢察署檢察官督同檢驗員相驗屬實，製有相驗屍體證明書
    、驗斷書及勘驗筆錄附卷可稽。又被告於肇事後，經檢驗其酒精測定值為每公升
    ０．四八毫克，超過道路交通安全規則第一百十四條第二款規定之０．二五毫克
    甚多，有亞東紀念醫院生化檢驗單一紙存卷可按，本即不得駕車，雖其酒後吐氣
    所含酒精成分雖未達每公升０．五五毫克，惟依卷附酒精濃度與肇事率之關係表
    ，呼氣中酒精濃度０．二五毫克，肇事率為常人之二倍，如達０．四０毫克，則
    肇事率提升為常人之六倍，被告肇事時之呼氣酒精濃度達０．四八毫克，其肇事
    率自已達約常人之六倍，復有上述肇事之結果，參諸被告亦自承伊自認可以駕車
    ，惟因不勝酒力，邊打瞌睡邊開車等語（見甲○八十九年三月十五日訊問筆錄）
    ，足徵其飲用酒類導致控制力減弱，已達不能安全駕駛動力交通工具之狀態。
二、按汽車行駛時，駕駛人應注意在市區道路時速不得超過四十公里；汽車駕駛人飲
    酒達每公升零點二五毫克以上者，不得駕車，道路交通安全規則第九十三條第一
    項第一款及第一百十四條第二款分別定有明文。被告為領有駕駛執照之汽車駕駛
    人，業據其供明在卷，其駕車行經上開路段，自應注意上述道路交通安全之規定
    ，依卷附之道路交通事故調查報告表及現場圖所示，肇事地點路面無缺陷、距視
    良好無障礙等情況，並無不能注意之情事，竟疏未注意酒醉超速駕車失控，致撞
    及被害人謝作雲死亡，則被告自難辭其過失之責，且被告之過失行為與被害人謝
    作雲之死亡間具有相當因果關係甚明，是臺灣省臺北縣區車輛行車事故鑑定委員
    會亦為相同之認定，有該會八十九年六月二日八九北行字第八一一號函所附北鑑
    字第八九四二六號鑑定意見書存卷可參，益徵被告確有過失無訛。本件事證明確
    ，被告上開犯行，洵堪認定，自應依法論科。
三、核被告戊○○所為，係犯刑法第一百八十五條之三酒後不能安全駕駛動力交通工
    具而駕駛罪及第二百七十六條第一項之過失致死罪。被告戊○○肇事後，經檢驗
    其酒精測定值為每公升０．四八毫克，自已達酒醉程度，已見上述，其酒醉駕車
    因而致人死亡，依法應負刑事責任，所犯過失致死罪部分，應依道路交通管理處
    罰條例第八十六條第一項規定加重其刑。公訴人認被告戊○○在酒醉昏沈狀況下
    駕車疾駛，肇事現場全無煞車痕跡，則路上人車有遭到撞擊身死之可能，雖非確
    定必然發生，但為其所預見，被告縱非有致被害人謝作雲死亡、丙○○傷害之直
    接故意，究與被告之本意不相違背，故應認被告有殺人之不確定故意云云。但按
    刑法上之故意，依第十三條第一項第二項之規定，分為直接故意（或確定故意）
    與間接故意（或不確定故意）二種。前者指行為人對於構成犯罪之事實，明知並
    有使之發生（實現）該事實之決意，進而實施該犯罪決意之行為；後者指行為人
    對於構成犯罪之事實，預見其有發生（實現）之可能，因該犯罪事實之發生（實
    現）不違背其本意，乃予容認，任其發生（實現）之情形而言，換之，刑法第十
    三條第二項，仍採希望主義，須行為人對於構成犯罪之事實預見其發生，且其發
    生並不違背行為人本意，始應以故意論，如果對於構成犯罪之事實，雖預見其能
    發生，而在主觀上確信其不致發生者，則以過失論（最高法院八十一年臺上字第
    五九０一號、七十六年度臺上字第二五七三號判決參照）。本件被告始終否認有
    殺害被害人謝作雲之故意，並以：「我認為我可以開車，但卻因不勝酒力，邊打
    瞌睡邊開車..... 當時我車速太快，轉彎時轉不過去，車子失控後撞上左邊，我
    就將方向盤右轉，然後就不清楚了」等語為辯（見甲○八十九年三月十五日、八
    十九年五月八日訊問筆錄），公訴意旨僅以被告戊○○在酒醉昏沈狀況下駕車疾
    駛，預見「路上人車有遭到撞擊身死之可能」，而對於謝作雲經撞擊死亡之結果
    ，如何並不違背其（被告）本意，未加論列，遽論以有不確定之故意，揆諸上開
    說明，已有未洽，即訊之另被害人丙○○亦迭證稱：「在撞我之前我聽到後面有
    三、四聲煞車聲..... 我見到一位路人年約六十至七十歲左右之路人（指被害人
    謝作雲）靠道路右側走路，我和他擦身而過，不一會就聽到煞車聲..... 我聽到
    煞車聲三聲..... 當時我自後聽到被告擦撞鐵欄杆的聲音，我聽到三聲ㄞㄞㄞ好
    像是煞車聲音」（見八十八年度相字第一二五七號卷第三頁及其背面、甲○八十
    九年六月二十八日審判筆錄），參以現場目擊證人乙○○證稱：肇事地點係一微
    幅轉道，被告轉不過而撞及路旁鐵架起火花，磨擦有一段距離，後來聽到擦撞聲
    ，到轉彎處就看不到等語（見甲○八十九年五月八日、五月十六日訊問筆錄），
    核與甲○於八十九年五月十六日履勘肇事現場，該路段確呈小Ｓ型彎度且自被告
    擦撞鐵欄杆處起迄撞及被害人謝作雲止，其間約莫六十公尺等情相符，有該勘驗
    筆錄附卷可稽，故前揭鑑定報告認本件車禍係被告『酒醉失控』及『超速行駛』
    所致，已如前述，衡諸被告與路上行人即被害人謝作雲素無怨隙，初無殺害被害
    人之犯罪動機，尚難遽認被告對於被害人發生死亡之結果，確係不違背其本意，
    況被告亦因本件車禍並受有右鎖骨骨折合併鎖骨下動脈、靜脈破裂、右下額骨折
    、右胸挫傷等傷情，有附卷之診斷證明書可參，益見被告未有同意被害人死亡結
    果發生之本意，乃公訴人認被告係不確定殺人故意，即顯有誤會，起訴法條應予
    變更。又被告所犯上開酒後不能安全駕駛動力交通工具而駕駛罪及過失致死罪，
    二罪間，前者為故意犯，後者則為過失犯，犯意個別，行為互殊，應予分論併罰
    ，公訴人認係牽連犯關係，併有誤會。爰審酌被告戊○○於政府大力呼籲不得酒
    後駕車之際，猶違禁於深夜酗酒駕車，悍然疾馳，嚴重危害公眾安全，雖事後坦
    白承認，惟未與被害人家屬達成民事和解，賠償其損害，渠過失之程度及所生侵
    害生命法益危害等一切情狀，量處如主文所示之刑並定其應執行之刑，以示懲儆
    。
四、公訴意旨另以被告戊○○於前揭時地衝撞被害人謝作雲後，繼追撞丙○○，致其
    受有右脛、腓開放性骨折等傷害，因認亦涉有刑法第二百七十一條第二項、第一
    項之殺人未遂罪嫌云云。但查本件車禍係被告酒醉失控超速行駛所致，已見前述
    ，被告自具過失責任，且被害人丙○○因之受有右脛、腓開放性骨折等傷害，有
    該診斷證明書一紙存卷可稽，則被告之過失行為與被害人丙○○傷害間顯具相當
    因果關係甚明，被告就此所犯過失傷害犯行，併堪認定，公訴人認被告係犯殺人
    未遂犯嫌，即有誤會。次按告訴乃論之罪，告訴人於第一審辯論終結前得撤回其
    告訴，又告訴經撤回者，應諭知不受理之判決，刑事訴訟法第二百三十八條第一
    項、第三百零三條第三款定有明文。上開傷害被害人丙○○部分，認係觸犯刑法
    第二百八十四條第一項前段之過失傷害罪，依同法第二百八十七條前段之規定，
    須告訴乃論。茲據告訴人丙○○當庭撤回其告訴，經記明筆錄在卷，本應諭知不
    受理判決，惟此部分與前開過失致死罪部分為一行為觸犯數罪名，為想像競合
    犯，有裁判上一罪之關係，爰不另為不受理判決之諭知。
據上論斷，應依刑事訴訟法第二百九十九條第一項前段、第三百條，道路交通管理處
罰條例第八十六條第一項，刑法第一百八十五條之三、第二百七十六條第一項、第五
十一條第五款，罰金罰鍰提高標準條例第一條前段，判決如主文。
本案經檢察官林宏松到庭執行職務
中      華      民      國      八十九      年    七      月    十七    日
                                  臺灣板橋地方法院刑事第六庭
                                          法  官  彭  松  江
右正本證明與原本無異。
如不服本判決，應於判決送達後十日內，向甲○提出上訴狀。
                                          書記官  陳  福  記
中      華      民      國      八十九      年    七      月     十九   日
附錄本件論罪科刑法條全文：
刑法第一百八十五條之三：
  服用毒品、麻醉藥品、酒類或其他相類之物，不能安全駕駛動力交通工具而駕駛者
，處一年以下有期徒刑、拘役或三萬元以下罰金。
刑法第二百七十六條：
  因過失致人於死者，處二年以下有期徒刑、拘役或二千元以下罰金。
  從事業務之人，因業務上之過失犯前項之罪者，處五年以下有期徒刑或拘役，得併
科三千元以下罰金。


司法院資訊處製作；財團法人民間司法改革基金會備份。
